【裁判字號】    98,交抗,3044
【裁判日期】    981225
【裁判案由】    違反道路交通管理處罰條例
【裁判全文】
臺灣高等法院交通事件裁定            98年度交抗字第3044號
抗  告  人  交通部公路總局新竹區監理所中壢監理站
受 處分 人  甲○○
上列抗告人因受處分人違反道路交通管理處罰條例案件，不服臺
灣桃園地方法院98年度交聲字第3448號，中華民國98年12月4日
所為裁定，提起抗告，本院裁定如下：
    主  文
抗告駁回。
    理  由
一、抗告意旨略以: 道路交通管理處罰條例第68條修正後，依法
    理之反證，如為同一車類之駕照受有吊扣處分時，應一併吊
    扣之。本件受處分人駕駛小型車違規，應吊扣小型車之車種
    駕照，始與上開條文規定相符，則原處分機關吊扣受處分人
    所持小型車駕照，與該條例之規定並無牴觸。依道路交通安
    全規則第5條及道路交通管理處罰條例第21條之規定，受處
    分人係領有執業小型車駕照，然受吊扣駕照處分，其得駕駛
    之車種既已受吊扣處分，由道路交通管理處罰條例第21條及
    第21條之1可知，與受吊扣處分後駕駛行為是否為職業中並
    無關聯，爰提起抗告請求撤銷原裁定云云。
二、按汽車駕駛人飲用酒類或其他類似物後其吐氣所含酒精濃度
    超過每公升0.25毫克或血液中酒精濃度超過百分之0.05以上
    者，不得開車，道路交通安全規則第114條第2款定有明文；
    又汽車駕駛人，駕駛汽車經測試檢定有酒精濃度超過規定之
    情形者，處新臺幣(下同)15,000元以上60,000元以下罰鍰，
    並當場移置保管其車輛及吊扣其駕駛執照1年，且對汽車駕
    駛人應施以道路交通安全講習，道路交通管理處罰條例第35
    條第1項第1款、第24條第1項第2款亦均有明定。復按，道路
    交通管理處罰條例第68條業於民國94年12月14日修正，並自
    95 年3月1日施行，修正前之道路交通管理處罰條例第68條
    規定：「汽車駕駛人，因違反本條例及道路交通安全規則之
    規定，受『吊扣或』吊銷駕駛執照處分時，『吊扣或』吊銷
    其持有各級車類之駕駛執照。」；而修正後之道路交通管理
    處罰條例第68條則規定：「汽車駕駛人，因違反本條例及道
    路交通安全規則之規定，受吊銷駕駛執照處分時，吊銷其持
    有各級車類之駕駛執照。」，即將原條文中之「吊扣或」3
    字刪除，查其立法過程：該條文修正前之原提案修正條文為
    ：「汽、機車駕駛人，因違反本條例及道路交通安全規則之
    規定，受『吊扣或吊銷』駕駛執照處分時，『吊扣或吊銷』
    其違法或違規當時所駕駛車輛之駕駛執照。」，交通部於委
    員審查會時表達反對意見，認為此修正結果將產生如駕駛人
    以其領有之聯結車、大客車、大貨車駕駛執照駕駛小型車，
    而有違規酒後駕車、肇事逃逸等情時，將無法吊扣或吊銷其
    所持駕駛執照，以達有效處罰與維護道路交通安全之目的。
    然立法者考量因違規而吊扣駕照，不宜連其他如職業上、生
    活上所需之駕照一併吊扣，否則恐影響人民工作及生活甚鉅
    ，有失之過酷等情，最終協商通過之道路交通管理處罰條例
    第68 條，係將「吊扣或」3字刪除，以上立法過程，有立法
    院公報94卷48期3430號二冊頁107至136、94卷70期3452號頁
    135 至141可考。顯見立法者真意在於汽車駕駛人因違反道
    路交通管理處罰條例及道路交通安全規則之規定，受「吊銷
    駕照」處分者，仍維持一併吊銷其持有各級車類之駕駛執照
    ，至於受「吊扣」駕駛執照處分時，僅能「吊扣」違規當時
    所駕駛車輛之駕駛執照，不能再擴大適用、「吊扣」其持有
    各級車類之駕駛執照，自為顯明。況此修正並未剝奪各交通
    執法單位適用道路交通管理處罰條例時之裁量權，各交通執
    法單位仍可依駕駛人不同違規情狀依法為輕重不同之裁量，
    僅就擴大吊扣駕照之處分，為限縮之修正。況酒醉駕車行為
    係製造法所不容許之風險，以風險製造之立場觀之，並不因
    駕駛車輛種類之不同，而有所差別。但從風險實現之觀點而
    言，酒醉駕駛車類之不同，其對於交通安全衍生之實害結果
    也有所差異，如駕駛人駕駛低一級之車類違反本條例之規定
    時，不論其所造成之實害結果，而一律吊扣駕駛人所持有之
    各類駕照，亦有違相同事件相同處理，不同事件不同處理之
    平等原則。
三、經查:
  (一)、受處分人甲○○僅領有職業小型車駕照，並無持有自用小
      客車駕照，其於98年11月16日21時許，飲酒後呼氣酒精濃
      度已達每公升0.33毫克，超出每公升0.25毫克之規定標準
      以上，猶駕駛車牌號碼2431-FN號自小客車於道路。嗣行
      經桃園縣楊梅鎮○○街高速公路涵洞，為員警攔檢查獲，
      並以受處分人酒後駕車為由，依違反道路交通管理處罰條
      例第35條第1項第1款之規定掣單舉發，原處分機關依道路
      交通管理處罰條例第35條第1項第1款規定，裁處受處分人
      罰鍰19,500元，並吊扣駕駛執照（職業小型車駕駛執照）
      12個月，及施以道安講習在案，有交通部公路總局新竹區
      監理所壢監裁字第裁53-DB00000 00號裁決書附卷可稽(
      見原法院卷第9頁)，復為受處分人所認無訛，是其此部分
      交通違規之事實應堪認定。
  (二)、原處分機關不服原裁定而提起抗告，惟依前揭說明，原處
      分機關裁處受處分人「吊扣其駕駛執照12個月」，核與修
      正後即現行道路交通管理處罰條例第68條規定不符。受處
      分人已取得職業小型車之駕駛資格，而擁有職業小型車之
      駕駛執照者，持該駕照駕駛自用小客車時，有酒精濃度超
      過法定標準而違反道路交通管理處罰條例第35條第1項第1
      款之規定而受吊扣駕駛執照之處分時，因該駕駛人僅持有
      高一級車類即職業小型車駕駛執照，其受吊扣駕駛執照之
      範圍即不應包括職業小型車駕駛執照在內（參本院暨所屬
      法院97年法律座談會刑事類提案第40號研討結果）。原法
      院審酌修正後之道路交通管理處罰條例第68條之立法意旨
      ，原處分機關並無得吊扣其持有他級駕駛執照之依據，因
      而撤銷原處分；又原處分關於酒後駕車罰鍰及道路交通安
      全講習部分，係原處分機關依道路交通管理處罰條例第35
      條第1項、第24條第1項第2款所為合法適當之處分，應予
      維持。經核其認事用法，洵無違誤。抗告意旨以道路交通
      管理處罰條例第21條及第21條之1之規定，認受吊扣處分
      後駕駛行為與是否為職業中並無關聯等語置辯，與本院見
      解不符，自無足採。是原處分機關就此部分提起抗告，指
      摘原裁定不當，並無理由，自應駁回。
四、據上論結，應依道路交通案件處理辦法第26條，刑事訴訟法
    第412條，裁定如主文。
中    華    民    國    98    年    12    月    25    日
            刑事第二十二庭審判長法  官  郭雅美
                                法  官  李麗珠
                                法  官  洪于智
以上正本證明與原本無異。
不得抗告。
                                書記官  強梅芳
中    華    民    國    98    年    12    月    28    日


司法院資訊處製作；財團法人民間司法改革基金會備份。
